臺灣苗栗地方法院刑事判決
 110年度易字第366號
公  訴  人  臺灣苗栗地方檢察署檢察官
被      告  陳政墅



上列被告因毀損案件，經檢察官聲請簡易判決處刑（110年度偵
字第3009號），本院改依通常程序審理且判決如下：
    主  文
陳政墅無罪。
    理  由
一、公訴意旨略以：被告陳政墅於民國109年12月13日上午，在
    其坐落苗栗縣○○鎮○○段000地號土地上之果園噴灑硫磺粉農
    藥，其可預見依當時風大之天氣，若噴灑農藥，極易使農藥
    遭風吹向鄰地，使鄰地果園栽種之果樹淋受農藥而枯死，竟
    仍基於毀損之不確定故意，繼續在其果園噴灑農藥，致農藥
    遭風力吹至鄰地即鄒枝城所使用之同地段724地號土地，使
    鄒枝城所栽種之葡萄樹乾枯而影響收成，足生損害於鄒枝城
    ，因認被告涉有毀損罪嫌云云。
二、按犯罪事實應依證據認定之，無證據不得認定犯罪事實；又
    不能證明被告犯罪者，應諭知無罪之判決，刑事訴訟法第15
    4條第2項、第301條第1項分別定有明文。次按認定不利於被
    告之事實，須依積極證據，苟積極證據不足為不利於被告事
    實之認定時，即應為有利於被告事實之認定，更不必有何有
    利之證據；認定犯罪事實所憑之證據，雖不以直接證據為限
    ，間接證據亦包括在內，然而無論直接或間接證據，其為訴
    訟上之證明，須於通常一般之人均不致有所懷疑，而得確信
    其為真實之程度者，始得據為有罪之認定，倘其證明尚未達
    到此一程度，而有合理性之懷疑存在時，即無從遽為有罪之
    確信；另告訴人就被害經過所為之陳述，其目的在於使被告
    受刑事訴追處罰，與被告處於絕對相反之立場，是告訴人縱
    立於證人地位具結而為陳述，其供述證據之證明力仍較與被
    告無利害關係之一般證人之陳述為薄弱。從而，告訴人就被
    害經過之陳述，除須無瑕疵可指，且須就其他方面調查又與
    事實相符，亦即仍應調查其他補強證據以擔保其陳述確有相
    當之真實性，始得採為論罪科刑之依據（最高法院30年上字
    第816號、76年台上字第4986號判例及98年度台上字第7056
    號判決要旨可資參照）。再按刑事訴訟法第161條第1項規定
    ：檢察官就被告犯罪事實，應負舉證責任，並指出證明之方
    法。因此，檢察官對於起訴之犯罪事實，應負提出證據及說
    服之實質舉證責任。倘其所提出之證據，不足為被告有罪之
    積極證明，或其指出證明之方法，無從說服法院以形成被告
    有罪之心證，基於無罪推定之原則，自應為被告無罪判決之
    諭知（最高法院92年度台上字第128號判例意旨參照）。
三、公訴意旨認被告犯有毀損罪嫌，係以告訴人鄒枝城於警詢、
    偵查中之證述，現場照片、土地使用證明書、苗栗縣大湖地
    政事務所土地所有權狀影本、地籍圖為主要論據。訊據被告
    堅詞否認有上開犯行，並辯稱：其係在109年12月20日前一
    週噴的，其果園距離告訴人果園大約只有隔6台尺，噴的當
    天氣候惡劣，風很大，就往告訴人葡萄園吹去，不是故意的
    。當日噴灑硫磺粉農藥，冬天要清理果園，殺梨樹的菌，春
    天開花時，農藥才能用的比較少，隔壁農地的葡萄園不是死
    掉，就是噴到的時候，葉子枯掉，樹沒有死，去年到現在還
    會長，只是葉子枯掉，當日僅有噴灑二個多小時等語等語。
四、按無罪判決，無刑事訴訟法第154 條第2 項「應依證據認定
    」之犯罪事實之存在。因此，同法第308 條前段規定，無罪
    之判決書只須記載主文及理由。而其理由之論敘，僅須與卷
    存證據資料相符，且與經驗法則、論理法則無違即可，所使
    用之證據亦不以具有證據能力者為限，即使不具證據能力之
    傳聞證據，亦非不得資為彈劾證據使用。故無罪之判決書，
    就傳聞證據是否例外具有證據能力，本無須於理由內論敘說
    明，最高法院著有100 年度台上字第2980號判決意旨可資參
    照。
五、經查：
  ㈠訊據被告對其於109年12月13日上午，在其坐落苗栗縣○○鎮○○
    段000地號土地上之果園，對自己果園內梨樹噴灑硫磺粉農
    藥以殺菌乙節坦承不諱（見本院卷第30至33頁），且有證人
    鄒枝城於警詢之證述為證（見偵查卷第11至12頁）；證人鄒
    枝城與被告素不相識，亦無任何怨隙，衡情證人鄒枝城應無
    設詞攀誣，或虛構事實以陷害被告之理。是此部分事實，自
    堪信實。
  ㈡至公訴意旨認被告因上開噴灑農藥行為而故意毀損他人之物
    即證人鄒枝城之葡萄園上葡萄果樹乙節，則分別審認如下：
　⑴按毀棄、損壞前二條以外之他人之物或致令不堪用，足以生
    損害於公眾或他人者，處2年以下有期徒刑、拘役或1萬5千
    元以下罰金，刑法第354條定有明文。該規定並未處罰過失
    犯，合先敘明。本案被告雖有於上開時間、地點，據其所述
    朝自己果園噴灑硫磺粉農藥，但因為當時風大，故因風向吹
    往證人鄒枝城所有葡萄果樹等情；惟查，被告所噴灑之硫磺
    粉農藥是屬哪種農藥？其噴灑在自己所有果樹上所使用，其
    成分是否屬得以使用於果樹成分？又該農藥是否因此會造成
    證人鄒枝城所有葡萄果樹因此產生毀棄、損壞或者致令不堪
    使用，足生損害於證人鄒枝城之結果？上開論述，均未見公
    訴人予以舉證證明。
　⑵被告於109年12月13日上午，在其坐落苗栗縣○○鎮○○段000地
    號土地上之果園，對自己果園內梨樹噴灑硫磺粉農藥以殺菌
    等情，亦僅有證人鄒枝城於110年3月2日前往苗栗縣警察局
    大湖分局卓蘭分駐所報案，並未查證案發當時之實際情況，
    是否確有被告所抗辯之因風向造成農藥因此吹向證人鄒枝城
    所有葡萄果樹之情況；再者，依據被告所稱其僅係在自己所
    有果園噴灑季節性農藥以利接下來農作物之生長，其並未直
    接朝向證人鄒枝城所有葡萄果樹噴灑，其自非故意，且被告
    既非直接朝向證人鄒枝城所有葡萄果樹噴灑，而僅係在自家
    果園噴灑農業，公訴人亦未具體舉證當日噴灑農藥情況，究
    竟有何犯罪故意，僅以噴灑之農藥遭風力追至鄰地，即認被
    告有不確定故意之毀損犯意，尚有可疑；而依據前開說明，
    刑法第354條規定並未處罰過失犯，是本案被告抗辯其並非
    故意所為，尚有可信。至被告上開過失行為，縱使確有因此
    造成證人鄒枝城所有葡萄果樹產生損害，該部分應屬民事損
    害賠償之範疇，證人鄒枝城自得依法請求民事賠償，惟尚難
    據認被告有何刑事責任，附此敘明。
  ㈢此外，公訴人復未提供其他積極證據足資證明被告確有公訴
    人所指之犯行，不能證明被告犯罪，參諸前揭法條規定與判
    例意旨依法應為被告無罪之諭知。
六、據上論斷，應依刑事訴訟法第301 條第1 項，判決如主文。
本案經檢察官徐一修聲請簡易判決處刑，檢察官吳宛真到庭執行
職務。
中　　華　　民　　國　　110 　年　　12　　月　　22　　日
                    刑事第一庭  法  官  許蓓雯
以上正本證明與原本無異。　　　　　　　　　　　　　　　　如不服本判決應於收受判決後20日內向本院提出上訴書狀，並應敘述具體理由。其未敘述上訴理由者，應於上訴期間屆滿後20日內向本院補提理由書(均須按他造當事人之人數附繕本)「切勿逕送上級法院」。告訴人或被害人如對本判決不服者，應具備理由請求檢察官上訴，其上訴期間之計算係以檢察官收受判決正本之日期為準。　　　　　　　
                                書記官  蔡孟穎
中　　華　　民　　國　　110 　年　　12　　月　　22　　日